【裁判字號】    95,訴,1100
【裁判日期】    950831
【裁判案由】    偽造有價證券
【裁判全文】
臺灣板橋地方法院刑事判決              95年度訴字第1100號
公  訴  人  臺灣板橋地方法院檢察署檢察官
被      告  甲○○
上列被告因偽造有價證券案件，經檢察官提起公訴（95年度偵字
第3663號），本院判決如下：
    主  文
甲○○行使偽造之有價證券，處有期徒刑壹年捌月。緩刑參年。
扣案之偽造有價證券即美鈔（面額均為壹佰元）貳佰張（編號詳
如附表所示）均沒收。
    事  實
一、甲○○基於意圖供行使之用，明知其於民國93年間，在臺北
    縣三重市某處，向姓名年籍均不詳之人所購得收集之面額均
    為100 元之美鈔有價證券200 張（編號詳如附表所示）係屬
    偽造，竟基於行使偽造有價證券之犯意，於94年6 月6 日17
    時40分許，至臺北縣蘆洲市○○路50號之臺灣銀行蘆洲分行
    ，持前開偽造之美鈔向負責外幣兌換之櫃檯行員乙○○行使
    兌換新臺幣。幸當場經乙○○觸摸紙鈔察覺有異，報警處理
    ，而查悉上情。
二、案經臺北縣政府警察局蘆洲分行報告臺灣板橋地方法院檢察
    署檢察官偵查起訴。
    理  由
壹、程序部分：
    按被告以外之人於審判外之陳述，雖不符刑事訴訟法第159
    條之1 至第159 條之4 之規定，而經當事人於審判程序同意
    作為證據，法院審酌該言詞陳述或書面陳述作成時之情況，
    認為適當者，亦得為證據；當事人、代理人或辯護人於法院
    調查證據時，知有刑事訴訟法第159 條第1 項不得為證據之
    情形，而未於言詞辯論終結前聲明異議者，視為有前項之同
    意，刑事訴訟法第159 條之5 亦有明文。查證人乙○○於警
    詢時所為之陳述（詳95年度偵字第3663號卷〈以下稱偵查卷
    〉第11-13 頁）、截留偽造變造仿造美金券幣通報單27紙，
    雖均係被告以外之人於審判外之言詞及書面陳述而屬傳聞證
    據，惟被告迄於言詞辯論終結前未就此部分之證據能力聲明
    異議，揆諸上開規定，應視為被告已同意上開各該證據得作
    為證據，而本院審酌上開證據資料，均非屬非法取得之證據
    ，並無證據力明顯過低之情形，自有證據能力。
貳、實體部分：
一、訊據被告固不否認於上揭時、地向不詳人士購得面額均為10
    0 元之偽鈔200 張，並持向臺北縣蘆洲市○○路50號之臺灣
    銀行蘆洲分行櫃檯行員乙○○兌換新臺幣之事實，惟矢口否
    認有何行使偽造有價證券犯行，辯稱：伊不知道該等美鈔是
    偽鈔云云。經查：
（一）被告於前開時地購得扣案如附表所示之面額均為100 元之
      美鈔200 張，並持交證人即臺灣銀行櫃檯人員乙○○兌換
      新臺幣等事實，除據被告坦承不諱外，並經證人乙○○於
      警詢、本院審理時證述明確，而證人乙○○更於警詢時證
      稱：經我觸摸紙鈔感覺空白部分沒有紋路且平滑、背面用
      放大鏡看1.路燈偽造中央行人右邊路燈底部左右線條較粗
      而明顯2.另該路燈燈泡上偽造有三撇其中左邊二撇為實線
      做右邊一撇為虛線，再經機器檢查偵測該貳佰張美金為偽
      鈔等語（詳前開偵查卷第12頁），並有截留偽造變造仿造
      美金券幣通報單27紙在卷可按，是扣案如附表所示之「美
      鈔」確屬偽造無疑。故被告行使偽造美鈔之事實，堪以認
      定。
（二）被告雖辯稱：不知「美鈔」是偽造云云。然被告於本院訊
      問時供稱：我在茶店喝茶，有類似流氓的人問我說我有沒
      有出國過，如未出過國，說美金要給我換，要錢先給對方
      ，美金才給我，那時匯率為33至34元左右，我總共用了新
      臺幣70至80萬元跟對方換，詳細金額我已忘記了，我共分
      了十次給對方新臺幣‧‧我均是以送報紙所賺的薪水及標
      會所得之錢購買的，我是因貪心才跟對方換美金，我付了
      十幾次新臺幣後，對方才全把美鈔一次交給我等語（詳本
      院卷第12頁），復於本院審理時自承：從未出過國，亦未
      看過美鈔等語（詳本院95年6 月12日審判筆錄），另經本
      院向上海商業儲蓄銀行蘆洲分行調閱被告帳戶之存提往來
      明細，被告之上開帳戶於89年至92年7 月31日止之存款至
      多僅有十六萬餘，結餘最少則僅170 元，足見被告之經濟
      狀況並非優渥，而被告於經濟狀況並非優渥，且從未出國
      ，亦未曾看過美鈔之情形下，竟以先付70至80萬元之鉅額
      後，在並非合法購買美金之銀行處所，向類似流氓之人購
      買美鈔，其購買美鈔之過程顯與常情不合。其次，被告於
      本院訊問時供稱：那時買金子，金價會起起伏伏，會虧錢
      等語（詳本院卷第12頁），足見被告購買美鈔之用意無非
      係為了投資，而被告於93年間購入美鈔後，竟未將之存入
      美金帳戶，以賺取存款利息，復未做任何處理，復於94年
      6 月間始將美鈔兌換新臺幣，其任由利息之損失，亦與一
      般購買美鈔投資者迥異。而由被告上開種種不合理之行徑
      ，適足徵被告係明知為偽造美鈔，仍意圖供行使之用而購
      買，其對於上開美鈔係屬偽造乙節，知之甚詳，被告前揭
      所辯，無非臨訟飾卸之詞，無足採信。本件事證明確，被
      告犯行洵堪認定，應依法論科。
二、查被告行為後，刑法業於94年2月2日修正公布，95年7月1日
    起施行，其中與本件有關部分之第2 條、第33條第5 款均業
    已修正。按「行為後法律有變更者，適用行為時之法律，但
    行為後之法律有利於行為人者，適用最有利於行為人之法律
    」，修正後刑法第2 條第1 項定有明文。此條規定係規範行
    為後法律變更所生新舊法律比較適用之準據法，本身尚無新
    舊法比較之問題，於新法施行後，應一律適用新法第2 條第
    1 項之規定，為「從舊從輕」之比較，先予敘明。再按本次
    法律變更，比較時應就罪刑有關之共犯、未遂犯、想像競合
    犯、牽連犯、連續犯、結合犯，以及累犯加重、自首減輕暨
    其他法定加減原因（如身分加減）與加減例等一切情形，綜
    其全部罪刑之結果而為比較（最高法院95年5 月23日95年度
    第8 次刑庭會議決議參照）。茲就本件新舊法比較結果說明
    如下：
(一)修正刑法係自95年7 月1 日起施行，在此之前，刑法分則編
    有關罰金刑之貨幣單位係銀元；且依刑法分則編應處罰金者
    ，應適用罰金罰鍰提高標準條例第1 條、第4 條之規定，亦
    即應按各該具體條文制定或修正之時間先後，定其提高之倍
    數。惟被告行為後，刑法施行法增訂第1 之1 條，於95年6
    月14日經總統公布，並自同年7 月1 日起施行；該條規定：
    「中華民國94年1 月7 日刑法修正施行後，刑法分則編所定
    罰金之貨幣單位為新臺幣。94年1 月7 日刑法修正時，刑法
    分則編未修正之條文定有罰金者，自94年1 月7 日刑法修正
    施行後，就其所定數額提高為30倍。但72年6 月26日至94年
    1 月7 日新增或修正之條文，就其所定數額提高為3 倍」。
    亦即自95年7 月1 日起，刑法分則編所定罰金之貨幣單位，
    由原來之銀元改為新臺幣；且94年1 月7 日刑法修正時，刑
    法分則編未修正之條文定有罰金者，自95年7 月1 日起，有
    關罰金之數額提高為30倍。本案被告係犯刑法第201 條第2
    項前段之行使偽造有價證券罪，該罪有罰金刑之處罰，且於
    94 年1月7 日後未經修正，依增訂刑法施行法第1 之1 條之
    規定，其罰金以新臺幣為單位，數額應提高30倍。此規定因
    屬前揭罰金罰鍰提高標準條例第一條但書所稱之「法律已依
    一定比率規定罰金或罰鍰之數額或倍數」，自應優先適用，
    另修正後刑法第33條第5 款亦已將罰金刑調整為新臺幣1,00
    0 元以上，以百元計算，故依前述標準換算後，本條項罰金
    刑度部分已變更為「新臺幣90,000元以下，新臺幣1,000 元
    以上」，然依被告行為時之刑罰法律，即罰金罰鍰提高標準
    條例第1 條前段及修正前刑法第33條第5 款規定之罰金最低
    額銀元1 元計算，該罪之罰金刑最高為銀元3,000 元，最低
    額為銀元1 元，若換算為新臺幣，最高額雖與新法同為新臺
    幣90,000元，然最低額僅為新臺幣3 元。因此，比較上述修
    正前、後之刑罰法律，自以被告行為時關於科處罰金刑之法
    律較有利於被告。
(二)又修正前刑法第74條有關緩刑之規定雖亦經修正，惟緩刑之
    規定，並非關於行為可罰性之法律規範，而係屬刑之宣告規
    範，無新刑法第2 條第1 項之適用，其適用關係必須是以案
    件在裁判時為準，並非以行為時為準。是以本件被告犯罪固
    在前揭刑法修正條文施行前，惟本件裁判時係於刑法修正條
    文施行後，自應適用新刑法第74條規定（參照前述最高法院
    95年第8 次刑事庭會議決議），而未涉及法律變更之比較適
    用，亦無刑法第2 條第1 項之適用問題。
三、按美鈔在國內雖有事實之流通力，惟美鈔並不具強制通用之
    效力，故美鈔並非屬通用貨幣，惟美鈔係以財產權為其內容
    ，且其權利之發生移轉或行使均以占有該美鈔為要件，故屬
    有價證券（最高法院84年度台上字第852 號判決參照），是
    核被告甲○○所為，係犯刑法第201 條第2 項前段之行使偽
    造有價證券罪。其意圖供行使之用而購入收集上開偽造有價
    證券之行為，係行使偽造有價證券之階段行為，應為行使偽
    造有價證券所吸收而不另論罪。爰審酌被告持有之偽鈔數量
    達200 張（每張面額100 元），價值、影響甚鉅、犯罪之手
    段、智識程度、犯罪所生之危害、嚴重破壞金融秩序，犯後
    態度非佳等一切情狀，量處如主文所示之刑，以資懲儆。又
    被告前未曾受有期徒刑以上刑之宣告，有高等法院被告前案
    紀錄表1 份在卷可稽，其因一時失慮，偶罹刑典，歷此偵審
    程序及罪刑之宣告後，應知警惕而無再犯之虞，因認被告所
    宣告之刑以暫不執行其刑為適當，揆諸上開說明，爰依刑法
    第74條第1 項第1 款規定，宣告緩刑3 年，以勵自新。扣案
    偽造有價證券即偽造如附表所示之美鈔200 張（面額均為10
    0 元），爰依刑法第205 條之規定，不問屬於犯人與否沒收
    之。
據上論斷，應依刑事訴訟法第299 條第1 項前段，刑法第201 條
第2 項前段、第205 條、第74條第1 項第1 款，罰金罰鍰提高標
準條例第1條前段，判決如主文。
本案經檢察官涂永欽到庭執行職務。
中    華    民    國    95    年    8     月    31    日
                  刑事第十七庭審判長法  官
                                    法  官
                                    法  官 鄭
以上正本證明與原本無異
如不服本判決應於送達後10日內向本院提出上訴狀
                                書記官  呂紹明
中    華    民    國    95    年    8     月    30    日
附錄本案論罪科刑法條全文：
刑法第201條：
意 圖供行使之用，而偽造、變造公債票、公司股票或其他有價
 證券者，處3 年以上10年以下有期徒刑，得併科3 千元以下罰
 金。
行使偽造、變造之公債票、公司股票或其他有價證券，或意圖供
行使之用，而收集或交付於人者，處1 年以上7 年以下有期徒刑
，得併科3 千元以下罰金。
附表：CF00000000A、CF00000000A、CF00000000A、
      CF00000000A、CF00000000A、CF00000000A、
      CF00000000A、CF00000000A、CF00000000A、
      CF00000000A、CF00000000A、CF00000000A、
      CF00000000A、CF00000000A、CF00000000A、
      CF00000000A、CF00000000A、CF00000000A、
      CF00000000A、CF00000000A、CF00000000A、
      CF00000000A、CF00000000A、CF00000000A、
      CF00000000A、CF00000000A、CF00000000A、
      CF00000000A、CF00000000A、CF00000000A、
      CF00000000A、CF00000000A、CF00000000A、
      CF00000000A、CF00000000A、CF00000000A、
      CF00000000A、CF00000000A、CF00000000A、
      CF00000000A、CF00000000A、CF00000000A、
      CF00000000A、CF00000000A、CF00000000A、
      CF00000000A、CF00000000A、CF00000000A、
      CF00000000A、CF00000000A、CF00000000A、
      CF00000000A、CF00000000A、CF00000000A、
      CF00000000A、CF00000000A、CF00000000A、
      CA00000000A、CF00000000A、CF00000000A、
      CA00000000A、CA00000000A、CA00000000A、
      CA00000000A、CA00000000A、CA00000000A、
      CF00000000A、CF00000000A、CF00000000A、
      CA00000000A、CF00000000A、CA00000000A、
      CF00000000A、CF00000000A、CA00000000A、
      CF00000000A、CA00000000A、CA00000000A、
      CA00000000A、CA00000000A、CA00000000A、
      CA00000000A、CA00000000A、CA00000000A、
      CA00000000A、CA00000000A、CA00000000A、
      CA00000000A、CA00000000A、CF00000000A、
      CA00000000A、CA00000000A、CA00000000A、
      CA00000000A、CA00000000A、CA00000000A、
      CA00000000A、CA00000000A、CA00000000A、
      CA00000000A、CA00000000A、CA00000000A、
      CA00000000A、CA00000000A、CA00000000A、
      CA00000000A、CA00000000A、CA00000000A、
      CA00000000A、CA00000000A、CA00000000A、
      CA00000000A、CA00000000A、CA00000000A、
      CA00000000A、CA00000000A、CA00000000A、
      CA00000000A、CF00000000A、CF00000000A、
      CF00000000A、CA00000000A、CF00000000A、
      CF00000000A、CF00000000A、CF00000000A、
      CF00000000A、CA00000000A、CF00000000A、
      CF00000000A、CF00000000A、CF00000000A、
      CA00000000A、CF00000000A、CF00000000A、
      CA00000000A、CA00000000A、CF00000000A、
      CF00000000A、CF00000000A、CF00000000A、
      CA00000000A、CF00000000A、CF00000000A、
      CF00000000A、CA00000000A、CF00000000A、
      CA00000000A、CF00000000A、CF00000000A、
      CA00000000A、CA00000000A、CA00000000A、
      CF00000000A、CF00000000A、CF00000000A、
      CF00000000A、CF00000000A、CF00000000A、
      CF00000000A、CF00000000A、CF00000000A、
      CA00000000A、CF00000000A、CF00000000A、
      CA00000000A、CA00000000A、CA00000000A、
      CF00000000A、CA00000000A、CA00000000A、
      CF00000000A、CF00000000A、CF00000000A、
      CA00000000A、CA00000000A、CA00000000A、
      CA00000000A、CA00000000A、CA00000000A。


司法院資訊處製作；財團法人民間司法改革基金會備份。
